臺灣高等法院民事判決
108年度上易字第1419號
上  訴  人  大北大社區管理委員會

法定代理人  林天門  
訴訟代理人  王嘉斌律師
被 上訴人   綠水建設股份有限公司

法定代理人  施定宏  
訴訟代理人  蔡政憲律師
            周威良律師                      
上列當事人間請求損害賠償事件，上訴人對於中華民國108年10
月29日臺灣新北地方法院108年度訴字第450號第一審判決提起上
訴，本院於109年10月21日言詞辯論終結，判決如下：
    主      文
上訴駁回。
第二審訴訟費用由上訴人負擔。
    事實及理由
上訴人主張：坐落於新北市樹林區學府路之大北大社區（下稱
  系爭社區）為被上訴人所興建，系爭社區內位於地下二層之緊
  急發電機設備（下稱系爭發電機設備）亦為被上訴人所裝設。
  被上訴人於民國107年4月30日在新北市政府工務局大北大社區
  公設點交協調會議（下稱系爭協調會）上，承諾於107年5月31
  日就系爭發電機提出改善方案，保固1年（下稱系爭協議），
  被上訴人遂於同年5月間在系爭發電機上加裝排煙設備（下稱
  系爭排煙設備）。詎於同年6月19日，伊啟動系爭發電機設備
  時，系爭排煙設備竟產生黑煙及自燃現象，伊多次請求被上訴
  人改善，被上訴人除未處理外，竟於107年11月28日終止兩造
  間安裝系爭排煙設備之委任契約，伊為保障社區住戶之生命安
  全，不得不於108年2月11日自行委請晶達環保科技有限公司先
  行拆除系爭排煙設備，並在系爭發電機設備上裝設600W柴油引
  擎發電機陶瓷觸媒旁通式黑煙淨化器（下稱系爭淨化器），因
  而支出新臺幣（下同）74萬5,500元。爰依民法第549條第2項
  之規定，請求被上訴人如數給付上開金額（原審為上訴人敗訴
  之判決，上訴人不服，提起上訴）。上訴聲明：㈠原判決廢棄
  。㈡被上訴人應給付上訴人74萬5,500元，及自起訴狀繕本送達
  翌日起至清償日止，按年息5%計算之利息。   
被上訴人則以：伊已依系爭協議，安裝系爭排煙設備，履行贈
  與物之給付之，且系爭排煙設備並無黑煙及自燃現象，上訴人
  不得再為請求。縱認系爭協議為無償委任關係，因伊已終止委
  任契約，上訴人亦不得請求給付另行安裝系爭淨化器之費用等
  語，資為抗辯。答辯聲明：上訴駁回。
經查，兩造在系爭協調會，就系爭發電機達成系爭協議。被上
  訴人並於同年5月間在系爭發電機上加裝系爭排煙設備，為兩
  造所不爭執，並有系爭協調會會議紀錄在卷可稽（見原審卷第
  167至169頁），自堪信為真實。
上訴人主張被上訴人加裝之系爭排煙設備有黑煙及自燃現象，
  因被上訴人任意終止兩造間委任契約，伊因而支出拆除系爭排
  煙設備及加裝系爭淨化器費用，依民法第549條第2項之規定，
  請求被上訴人如數給付，惟為被上訴人所否認，並以前開情詞
  置辯。經查：
㈠按關於契約之定性即契約之性質在法律上應如何評價，屬於法
  律適用之範圍。法院依辯論主義之審理原則就當事人事實上之
  陳述，依調查證據之結果確定契約之內容後，應依職權判斷該
  契約在法律上之性質，不受當事人所陳述法律意見之拘束（最
  高法院99年度台上字第1422號判決意旨參照）。
㈡稱和解者，謂當事人約定，互相讓步，以終止爭執或防止爭執
  發生之契約，民法第736條定有明文。又按和解之本質，究為
  創設，抑為認定，應依和解契約之內容定之。當事人以他種之
  法律關係或以單純無因性之債務約束等，替代原有之法律關係
  時，屬於創設；否則，以原來而明確之法律關係為基礎而成立
  和解時，則屬認定。而創設性和解，乃係以和解契約創設新的
  法律關係，使其消滅原權利而取得新權利，至於以前法律關係
  如何，則非所問，縱有新證據證明所確定之法律關係與以前之
  法律關係不一致，其和解亦不失效力（最高法院106年度台上
  字第496號判決意旨參照）。
㈢上訴人主張系爭協議為委任契約，為被上訴人否認，並辯稱：
  系爭協議為贈與契約。查關於系爭發電機有無缺失及曾否裝設
  其他排煙設備一事，上訴人主張：系爭社區建築完成後，僅有
  系爭發電機設備，後來系爭發電機設備啟動有冒黑煙的情形，
  才要求被上訴人提出改善方案，系爭排煙設備是事後所裝設，
  不是一開始就裝設的等語（見本院卷第64頁）；被上訴人辯稱
  ：伊完成系爭社區建案時，就已經有裝設系爭發電機及排煙設
  備，當時兩造是基於該排煙設備比較老舊，所以伊針對排煙設
  備提出改善方案等語（見同上頁），可見兩造就系爭發電機設
  備有無缺失及有無裝設排煙設備所生之不明確法律關係，顯有
  爭執。而兩造為終止上開爭執，互相讓步，達成系爭協議，業
  經證人即系爭協調會主持人賀世中於另案107年度訴字第2831
  號案件證稱：因系爭社區向新北市政府工務局申請介入與被上
  訴人進行公設點交爭議，伊協助兩造進行調解。系爭協調會會
  議紀錄關於第57條部分，是公寓大廈管理條例規定公部門一定
  要介入的圖說、設備文件、消防安全。關於非57條部分，非公
  寓大廈原來法定職責，當時植栽、泳池、漏水並非真正要點交
  的項目，但是兩造同意列入，所以一起談。關於被上訴人帶看
  部分，是系爭社區因公設點交及修繕不順利，管理委員會阻擋
  被上訴人帶看當作制衡工具。關於兩造訴訟部分，是社區管理
  事務發生爭議的訴訟，當時就有打帶看訴訟。關於第57條及非
  57條部分的記載，已經達到兩造點交協調的目的等語綦詳（見
  本院卷第114至118頁），足徵兩造以上開系爭發電機設備有無
  缺失及有無裝設排煙設備所生不明確之法律關係為基礎，在系
  爭協調會互相讓步而成立被上訴人負有於107年5月31日提出改
  善方案、保固1年之系爭協議，而創設被上訴人新的給付法律
  關係，是系爭協議自屬創設性和解之性質，至於兩造間於成立
  系爭協議前之法律關係如何，則非所問。又上訴人經本院闡明
  （見本院卷第63至64頁）後，仍主張系爭協議為委任契約云云
  ，即非可取。
㈣承前所述，系爭協議既屬創設性和解，而非委任契約，則上訴
  人逕依民法第549條第2項之規定，請求被上訴人給付伊支出拆
  除系爭排煙設備及加裝系爭淨化器費用云云，洵非可採。
綜上所述，上訴人依民法第549條第2項之規定，請求被上訴人
  給付74萬5,500元，及自起訴狀繕本送達翌日起至清償日止，
  按年息5%計算之利息，為無理由，不應准許。從而，原審所為
  上訴人敗訴之判決，所持理由雖與本院不同，惟結論並無二致
  ，仍應予維持。上訴意旨指摘原判決不當，求予廢棄改判，為
  無理由，應駁回其上訴。   
本件事證已臻明確，兩造其餘之攻擊或防禦方法及所用之證據
  ，經本院斟酌後，認為均不足以影響本判決之結果，爰不逐一
  論列，附此敘明。
據上論結，本件上訴為無理由，判決如主文。
中　　華　　民　　國　　109 　年　　11 　月　　 11　　日
                  民事第五庭    
                        審判長法  官  賴劍毅
                              法  官  洪純莉
                              法  官  陳君鳳
正本係照原本作成。
不得上訴。
中　　華　　民　　國　　109 　年　　11　　月　　11　　日

    　　　　　　　　　　　　　書記官  郭姝妤